【裁判字號】    97,訴,230
【裁判日期】    970917
【裁判案由】    土地所有權移轉登記
【裁判全文】
臺灣苗栗地方法院民事判決               97年度訴字第230號
原      告  乙○○
                        10號.
被      告  甲○○
                        12號.
上列當事人間請求土地所有權移轉登記事件，本院於民國97年9
月5 日言詞辯論終結，判決如下：
    主  文
被告應將其所有坐落苗栗縣頭份鎮○○段山下小段一三八之二地
號土地所有權應有部分三分之一移轉登記予原告。
訴訟費用新臺幣捌仟參佰柒拾元由被告負擔。
    事實及理由
一、原告起訴主張：被告於民國88年12月17日邀訴外人即原告父
    親黃德盛及被告配偶林淑端為連帶保證人，向渣打國際商業
    銀行股份有限公司（原新竹國際商業銀行股份有限公司，以
    下簡稱渣打商銀）借款300 萬元，惟被告於92年10月後即未
    按時繳息，經與訴外人黃德盛商量請其協助還款後，由原告
    與被告於94年4 月8 日簽訂契約書（以下稱系爭契約書），
    約定由原告幫忙償還被告之上開借款，被告則應將其所有坐
    落苗栗縣頭份鎮○○段山下小段138 之2 地號土地（以下簡
    稱系爭138 之2 地號土地）所有權應有部分3 分之1 ，及坐
    落同段13-1地號國有水利地之承租權讓渡予原告。原告自92
    年11月至96年9 月間，每月代被告攤還本金及利息15,000多
    元，嗣96年9 月20日代被告清償上開借款共2,646,793 元，
    另又於96年9 月21日代被告清償華南銀行之借款500,000 元
    ，並取得渣打商銀及華南銀行出具之代償證明書。惟原告代
    為清償上開借款後，雖屢次向被告請求移轉系爭138-2 地號
    土地所有權應有部分3 分之1 予原告，惟未獲置理。爰依系
    爭契約書，請求被告將系爭138-2 地號土地所有權應有部分
    3 分之1 移轉登記予原告等語。並聲明：如主文第1 項所示
    。
二、被告則以：系爭契約書上之簽名是伊簽的，印章也是伊的印
    鑑章，惟被告已拿一半現金，並將坐落同段13-1地號國有水
    利地之承租權轉讓予原告，惟被告所有價值超過200 萬元之
    板模及工具遭訴外人黃德盛擅自出借予訴外人邱振玄無法取
    回，致被告受有該等板模、工具等無法回復之損失；訴外人
    黃德盛既係無權處分之人，而原告又概括受讓黃德盛之權利
    義務，則原告自應負無權處分之責，被告以此作為抵銷之抗
    辯等語置辯。並聲明：原告之訴駁回。
三、本件為行集中審理協同兩造協議並簡化爭點整理，兩造不爭
    執及爭執事項如下：
  (一)兩造不爭執事項：
  (1)兩造曾於94年4 月8 日簽訂如卷第5 頁之系爭契約書，並於
    系爭契約書第一條約定「甲方（即被告）同意將所持有地號
    苗栗縣頭份鎮○○段山下小段138 －2 號之土地過戶於乙方
    （即原告）」。
  (2)訴外人黃德盛於96年9 月20日代償正泰土木包工業積欠渣打
    國際商業銀行之借款2,646,793 元，並由渣打國際商業銀行
    於96年9 月21日發給如卷第6 頁之代償證明書。
  (3)被告於94年9 月27日已依兩造所簽系爭契約書第二條之約定
    ，將坐落苗栗縣頭份鎮○○段山下小段13－1 號國有水利地
    之承租權讓渡予原告，並經財政部國有財產局台中區辦事處
    新竹分處另行與原告簽訂如卷第27頁之國有耕地放租租賃契
    約書。
  (二)兩造爭執事項：
    被告得否以其所有板模、工具等遭訴外人即原告父親黃德盛
    無權處分出借予訴外人邱振玄，致被告受有該等板模、工具
    等無法回復之損失之事由，據以對原告主張抵銷？
四、本件兩造曾於94年4 月8 日簽訂如卷第5 頁之系爭契約書，
    並於系爭契約書第一條約定「甲方（即被告）同意將所持有
    地號苗栗縣頭份鎮○○段山下小段138 －2 號之土地過戶於
    乙方（即原告）」，為兩造所不爭執，已如前述，則依兩造
    系爭契約書之約定，原告自得請求被告將系爭138-2 地號土
    地所有權應有部分3 分之1 移轉登記予原告。被告雖以前詞
    置辯，然查，二人互負債務，而其給付種類相同，並均屆清
    償期者，各得以其債務，與他方之債務，互為抵銷。但依債
    之性質不能抵銷或依當事人之特約不得抵銷者，不在此限，
    民法第334 條第1 項定有明文。且債務之抵銷，以雙方當事
    人互負債務為必須具備之要件，若一方並未對他方負有債務
    ，他方尚無得主張抵銷之可言，最高法院著有86年台上字第
    3611號裁判意旨參照。本件被告所辯因其所有板模、工具等
    遭訴外人黃德盛無權處分出借予訴外人邱振玄，致被告受有
    該等板模、工具等無法回復之損失等情，縱認屬實，被告所
    受上開損失既非原告所致，依債之相對性原則，被告自無以
    其對訴外人黃德盛之損害賠償請求權對原告主張抵銷之理。
    況被告依系爭契約書對原告所負債務，與其所主張之損害賠
    償請求權，二者給付種類既不相同，被告主張抵銷云云，自
    屬無據。是被告前揭所辯，為無足採。
五、從而，原告依系爭契約書之約定，請求被告應將其所有系爭
    138-2 地號土地所有權應有部分3 分之1 移轉登記與原告，
    為有理由，應予准許。
六、訴訟費用負擔之依據：民事訴訟法第78條。
中    華    民    國    97    年    9     月    17    日
                  民事庭法  官  王萬金
以上正本係照原本作成。
如對本判決上訴，須於判決送達後20日內向本院提出上訴狀。
                        書記官  劉碧雯
中    華    民    國    97    年    9     月    17    日


司法院資訊處製作；財團法人民間司法改革基金會備份。
